臺灣高雄地方法院民事判決　　　　　　 99年度小上字第129號
上　訴　人　黃森雄
被上訴人　　良京實業股份有限公司
法定代理人　東章一
訴訟代理人　李禹靚
上列當事人間請求清償借款事件，上訴人對於民國99年9 月17日
本院高雄簡易庭99年度雄小字第1456號判決，提起上訴，本院判
決如下：
    主      文
原判決廢棄。
被上訴人在第一審之訴駁回。
第一、二審訴訟費用新臺幣貳仟伍佰元由被上訴人負擔。
    事實及理由
壹、程序部分：
一、按對於小額程序之第一審裁判，得上訴或抗告於管轄之地方
    法院，然非以其違背法令為理由，不得為之，民事訴訟法第
    436 條之24第1 項、第2 項定有明文。而上訴狀應記載上訴
    理由，表明下列各款事項：(一)原判決所違背之法令及其具體
    內容。(二)依訴訟資料可認為原判決有違背法令之具體事實，
    同法436 條之25亦有明定。又所謂判決違背法令，乃指判決
    不適用法規或適用不當，為同法第468 條所明定，並為小額
    事件之上訴程序所準用（民事訴訟法第436 條之32第2 項參
    照）。故判決如有可適用之法規而消極的不予適用，或不應
    適用之法規而積極的誤為適用等情形，且經上訴人對第一審
    判決如何違背法令，為具體之指摘，即應認其上訴為合法。
    本件上訴人主張原審判決，有未審酌上訴人所提出之清償借
    款之證據及陳述，而有判決違背證據法則之違背法令清形。
    茲因上訴人已清楚陳述系爭債權之讓與過程，並於原審提出
    清償之證據及相關債權讓與之證明文件，惟原審未審酌前開
    證據，而違反證據法則，上訴人對第一審判決如何違背法令
    ，已為上述具體之指摘，應認其上訴為合法，合先敘明。
貳、實體部分：
一、被上訴人即原告起訴主張：上訴人於民國91年間向訴外人大
    眾商業銀行股份有限公司（下稱大眾銀行）申請現金卡使用
    （核發現金卡卡號：000000000000號），依約上訴人得於借
    款新台幣（下同）5 萬元額度內動用，並應按月於20日攤還
    ，而被上訴人於95年2 月27日自訴外人普羅米斯顧問公司（
    下稱普羅米斯公司）受讓上開債權，上訴人雖陸續償還借款
    ，惟迄97年8 月18日止尚積欠伊29,026元未償還等語。並於
    原審聲明：上訴人應給付被上訴人29,026元及自97年8 月19
    日起至清償日止，按年息20% 計算之利息。
二、上訴人則以：上訴人固曾於91年間向大眾銀行申辦現金卡，
    惟所積欠之款項，係其子黃啟展竊取其現金卡所借用，伊自
    無庸負清償責任。又就前開積欠之款項，大眾銀行於93年間
    先將債權讓與普羅米斯公司，普羅米斯公司再於95年間將債
    權讓與被上訴人，伊曾於95年間與被上訴人達成分期付款協
    議，由上訴人分期繳納積欠之款項，約定自95年5 月26日起
    至97年7 月26日止，分27期，按月於每月26日繳納，上訴人
    均已依約履行，全數債務均已清償完畢，被上訴人請求上訴
    人再為給付，顯無理由等語置辯。並於原審聲明：被上訴人
    之訴駁回。
三、原審經審理後，准許被上訴人全部請求，並依職權為假執行
    之宣告。上訴人不服，提起上訴。並於本院聲明：(一)原判決
    廢棄。(二)被上訴人在第一審之訴駁回。被上訴人則於本院補
    稱：被上訴人雖曾於95年間與上訴人達成分期清償協議，同
    意上訴人分期繳納積欠之款項，並約定自95年5 月26日起至
    97年7 月26日止，分27期，按月於每月26日繳納，惟上訴人
    於96年8 月、97年4 月並未依約還款，且有逾期繳款之情形
    ，依約全部債務視為到期，債權金額恢復原債權契約之條款
    計算，上訴人主張已依約全部清償完畢，顯無理由等語。並
    聲明：上訴駁回。
四、兩造不爭執事項：
  (一)上訴人於91年間向大眾銀行申請現金卡使用，依約上訴人得
    於借款5 萬元額度內動用，並應按月於20日攤還。
  (二)大眾銀行於93年間將對上訴人之債權讓與普羅米斯公司，普
    羅米斯公司再於95年間將債權讓與被上訴人。
  (三)上訴人曾於95年間與被上訴人達成分期付款協議，由上訴人
    分期繳納積欠之款項，約定自95年5 月26日起至97年7 月26
    日止，分27期，按月於每月26日繳納。
五、本件之爭點：
  (一)上訴人是否依約履行，將全數債務清償完畢？
六、得心證之理由：
  (一)上訴人於91年間向大眾銀行申請現金卡使用，依約上訴人得
    於借款5 萬元額度內動用，並應按月於20日攤還，嗣上訴人
    於95年間與被上訴人達成分期付款協議，由上訴人分期繳納
    積欠之款項，約定自95年5 月26日起至97年7 月26日止，分
    27期，按月於每月26日繳納等節，為兩造所不爭執，復有現
    金卡申請書、債權讓與證明書及分期約定書在卷可憑（見本
    院卷第137 、62頁、原審卷第7 頁）。上訴人既於95年間與
    被上訴人達成分期付款協議，約定由上訴人分期繳納所積欠
    之款項，則前開欠款縱係上訴人之子黃啟展所盜刷，亦因上
    訴人以契約承擔該債務，而應由上訴人負清償責任。是上訴
    人辯稱：前開欠款係黃啟展竊取其現金卡所借用，伊無庸負
    清償責任云云，不足採信。
  (二)上訴人於95年間與被上訴人達成分期付款協議，經會算債權
    總金額為50,757元，被上訴人同意折讓由上訴人分期攤還，
    約定自95年5 月26日起至97年7 月26日止，分27期，每期應
    繳金額1,500 元，於每月26日前匯入被上訴人指定之華南銀
    行龍江分行000-00000000000001號帳戶，甲方應於規定期日
    內繳交帳款，如有一期未履行，乙方得隨時終止約定契約，
    債權總金額視為全部到期等節，有分期約定書在卷可稽（見
    本院卷第62頁），而上訴人分別於95年5 月26日、同年6 月
    26日、7 月26日、8 月28日、9 月26日、10月26日、11月24
    日、12月25日、96年1 月26日、同年2 月26日、3 月26日、
    4 月26日、5 月28日、6 月26日、7 月26日、9 月21日、9
    月26日、10月26日、11月26日、12月26日、97年1 月25日、
    同年2 月25日、3 月26日、5 月7 日、5 月26日、6 月26日
    匯款1,500 元至前開帳戶，並於97年8 月18日匯款1,612 元
    至約定之帳戶乙節，為被上訴人所不爭執，復有郵局跨行匯
    款申請書及存款收據在卷可佐（見原審卷第41至67頁），則
    上訴人已依分期付款協議清償全部款項，被上訴人請求上訴
    人清償所積欠之款項，即屬無據。
  (三)至被上訴人固辯稱：上訴人於96年8 月、97年4 月並未依約
    還款，且有逾期繳款之情形，依約全部債務視為到期，債權
    金額恢復原債權契約之條款計算等語。惟96年8 月之分期款
    上訴人已於96年9 月21日繳納，又97年4 月之分期款上訴人
    亦於97年5 月7 日繳納完畢，另上訴人繳交分期款固偶有短
    暫遲延之情形，依分期付款協議約定，被上訴人固因上訴人
    繳款遲延，而得主張終止分期付款約定，恢復原債權契約之
    條款計算，惟被上訴人於上訴人繳款遲延後，僅係向上訴人
    催告履行，並未據此為由依約對上訴人終止分期付款約定，
    且於上訴人依原分期付款協議履行時，亦未對上訴人為任何
    反對之意思表示，則被上訴人既未行使終止分期約定之權利
    ，上訴人依原分期付款協議履行，即屬依債之本旨給付，是
    被上訴人前開所辯，洵屬無據。
七、綜上所述，上訴人已依其與被上訴人之分期付款協議，清償
    積欠被上訴人之款項完畢，則被上訴人再依現金卡契約之法
    律關係請求上訴人返還借款29,026元及自97年8 月19日起至
    清償日止，按年息20% 計算之利息，即無理由，而應駁回被
    上訴人原審之訴。原審未慮及此而判命上訴人應如數給付，
    並依職權宣告假執行，即有未洽，而有判決違反證據法則之
    違背法令。上訴意旨指摘原判決有違背法令之不當，求予廢
    棄改判，為有理由，應由本院予以廢棄，並改判如主文第2
    項所示。
八、據上論結，本件上訴為有理由，依民事訴訟法第436 條之32
    第2 項、第450 條、第78條、第436 條之19第1 項，判決如
    主文。
中    華    民    國   100    年    8     月    9     日
                  民事第三庭  審判長法  官  朱玲瑤
                                    法  官  劉傑民
                                    法  官  洪能超
正本係照原本作成。
本判決不得上訴。
中    華    民    國   100    年    8     月    9     日
                                    書記官  火秋予